臺灣高等法院刑事判決
111年度上訴字第900號
上  訴  人  臺灣桃園地方檢察署檢察官 
被      告  黃顗澄


            連騏勳


            賴文特


            康乾俊




上列上訴人因被告妨害自由等案件，不服臺灣桃園地方法院109
年度易字第1326號、110年度易字第120號，中華民國110年10月1
4日第一審判決（起訴案號：臺灣桃園地方檢察署108年度偵字第
13062號、第28312號、第28313號、第28315號、第28316號、109
年度偵字第4878號），追加起訴：109年度偵緝字第1508號），
提起上訴，本院判決如下：
    主  文
上訴駁回。
    理  由
一、公訴（犯罪事實四部分）及追加起訴意旨（被告康乾俊部分
    ）略以：緣被告康乾俊、賴文特委託劉玉樹（已死亡）、被
    告林明順（經原審判決後確定）催討告訴人黎香伶積欠之新
    臺幣（下同）10萬元債務，而由劉玉樹與被告黃顗澄、連騏
    勳於民國108 年1 月22日下午2 時35分許，一同至○○區○○路
    000 號黎香伶所開設小吃店欲迫使黎香伶還款，然適黎香伶
    外出，劉玉樹即喝斥驅趕店內用餐民眾，喝令黎香伶之男友
    即告訴人沈金昌撥打黎香伶電話、要其趕回店內，並對沈金
    昌稱：「如果不叫黎香伶回來，你店也不用開了」等語，期
    間則由被告連騏勳、黃顗澄在該店門口看守，劉玉樹並撥打
    電話向林明順回報討債進度；待黎香伶返回店內，劉玉樹對
    黎香伶咆哮、質問黎香伶何時要還賴文特錢，並對黎香伶以
    ：「我認識很多人，會讓你無法做生意」、「幹你娘」等語
    恫嚇（公然侮辱部分未據告訴），使黎香伶聽聞後心生畏懼
    ；沈金昌為求脫困，趁隙撥打電話報警，員警到場後，詢問
    在場人員糾紛始末，抄寫劉玉樹等人資料，要求其等退至店
    外，員警隨即離去；嗣劉玉樹撥打電話聯絡賴文特、康乾俊
    到場，渠等不斷強求黎香伶、沈金昌共同還款，沈金昌因無
    力償還欲離開店內，劉玉樹、賴文特即對黎香伶、沈金昌恫
    以：「今天債沒有處理別想走」等欲加害其自由之言論，令
    黎香伶、沈金昌心生畏懼；沈金昌趁機再度報警，嗣員警到
    場將黎香伶帶回派出所製作筆錄，劉玉樹見狀，唯恐犯行曝
    光，在該店外對黎香伶恫以：「如果敢提告，我就殺你全家
    」等語，使黎香伶因此心生畏懼，致生危害於其生命，劉玉
    樹等人始行離去。因認被告連騏勳、黃顗澄、賴文特、康乾
    俊等4 人（下合稱被告4 人）涉有刑法第305 條恐嚇危害安
    全罪罪嫌（後原審到庭實行公訴之檢察官變更起訴法條為刑
    法第302 條第1 項私行拘禁罪，見原審審易卷第315 頁）。
二、按犯罪事實應依證據認定之，無證據不得認定犯罪事實，又
    不能證明被告犯罪者，應諭知無罪之判決，刑事訴訟法第15
    4 條第2 項、第301 條第1 項分別定有明文。次按認定犯罪
    事實所憑之證據，雖不以直接證據為限，間接證據亦包括在
    內，然而無論直接或間接證據，其為訴訟上之證明，須於通
    常一般之人均不致有所懷疑，而得確信其為真實之程度者，
    始得據為有罪之認定，倘其證明尚未達到此一程度，而有合
    理之懷疑存在時，事實審法院復已就其心證上理由予以闡述
    ，敘明其如何無從為有罪之確信，因而為無罪之判決，尚不
    得任意指為違法（最高法院76年台上字第4986號判決意旨參
    照）。又按刑事訴訟法第161 條第1 項規定：「檢察官就被
    告犯罪事實，應負舉證責任，並指出證明之方法。」，因此
    檢察官對於起訴之犯罪事實，應負提出證據及說服之實質舉
    證責任，倘其所提出之證據，不足為被告有罪之積極證明，
    或其指出證明之方法，無從說服法院以形成被告有罪之心證
    ，基於無罪推定之原則，自應為被告無罪判決之諭知（最高
    法院92年台上字第128 號判決意旨參照）；又按告訴人之告
    訴或告發人之告發，係以使被告受刑事訴追為目的，是其陳
    述是否與事實相符，仍應調查其他證據以資審認，不得僅憑
    其片面指述，遽入人罪（最高法院99年度台上字第3782號判
    決參照）。另刑事訴訟法第308 條前段規定，無罪之判決書
    只須記載主文及理由。而其理由之論敘，僅須與卷存證據資
    料相符，且與經驗法則、論理法則無違即可，所使用之證據
    亦不以具有證據能力者為限，即使不具證據能力之傳聞證據
    ，亦非不得資為彈劾證據使用。故無罪之判決書，就傳聞證
    據是否例外具有證據能力，本無須於理由內論敘說明（最高
    法院100 年度台上字第2980號判決要旨參照）。基此，被告
    既經本院認定其無罪，自不再論述所援引有關證據之證據能
    力。
三、檢察官認被告涉有上開罪嫌，無非係以被告4人及同案被告
    林明順供述、劉玉樹證述、告訴人黎香伶、沈金昌證述、蒐
    證照片及監聽譯文等為其依據。訊據被告4人均堅決否認有
    何恐嚇危害安全或私行拘禁犯行，被告連騏勳辯稱：劉玉樹
    一開始是說要去吃飯而已，沒有說要處理債務，我們過去後
    就看到劉玉樹在跟對方講債務的事情，我沒有恐嚇或要告訴
    人黎香伶、沈金昌不能離開，我不知道債務是不是賴文特的
    等語；被告黃顗澄辯稱：是劉玉樹說告訴人黎香伶欠人家錢
    ，他要去討債，所以我陪他去而已，是劉玉樹開車接我跟連
    騏勳去的，到現場劉玉樹與告訴人黎香伶他們就講他們的事
    情，我和連騏勳就在旁邊而已，我從頭到尾沒有威嚇對方、
    沒有叫他們不能離開等語；被告賴文特辯稱：告訴人黎香伶
    透過被告康乾俊來向我借錢，我看在被告康乾俊的面子上借
    她，雖然告訴人黎香伶欠我錢沒有還，我沒有委託劉玉樹他
    們幫我討債，劉玉樹他們如果去討債，討到就是他們的，討
    不到就會把事情推到我身上，我是後來才去的，如果我不去
    的話劉玉樹會很兇一直罵我，我過去時告訴人黎香伶已經在
    場了，我沒有恐嚇告訴人2 人，我到場沒多久警察就來了等
    語；被告康乾俊辯稱：告訴人黎香伶是欠賴文特錢，劉玉樹
    他們到場後打電話給我我才知道他們有去，我去現場時他們
    已經在大小聲了，我進去也沒講什麼，我有說不要這樣，欠
    人家錢就要還錢，但講一講講不通我就走了等語（他585 卷
    八第18至19頁）。
四、告訴人黎香伶曾於107 年間向被告賴文特借款，被告賴文特
    會自行至告訴人黎香伶店內收錢，後被告賴文特認告訴人黎
    香伶未按時清償，即前往告訴人黎香伶位於民族路的越南小
    吃店店面噴漆，後被告賴文特遭他人毆打，認係被告黎香伶
    因噴漆之事尋人報復所致，後來因要處理噴漆及毆打之事，
    其等即委請同案被告林明順協調雙方和解；後於108 年1 月
    22日本件案發當天下午，劉玉樹與被告連騏勳、黃顗澄3 人
    前往告訴人2 人位於建國路之小吃店，此時黎香伶不在店內
    ，告訴人沈金昌撥打電話通知黎香伶並報警，黎香伶遂返回
    店內後，沈金昌並詢問劉玉樹、連騏勳與黃顗澄之身分，其
    等表示是賴文特要他們來的，黎香伶回到店內後表示自己不
    是欠劉玉樹等人錢，不願與之商討債務問題，劉玉樹遂以電
    話通知債權人即被告賴文特到該處，在被告賴文特尚未到場
    前，員警第一次據報到場了解情形，劉玉樹及被告連騏勳、
    黃顗澄即走出店外站在店門口附近，於員警離開後被告賴文
    特、康乾俊來到該店，再繼續要求告訴人黎香伶處理債務問
    題，告訴人沈金昌又再度報警，警方第二次到場後告知如果
    要提告就去派出所，告訴人黎香伶就坐警車派出所，期間告
    訴人沈金昌曾數度（非全程）使用手機錄音、錄影，及劉玉
    樹曾以行動電話與被告林明順通話等情，為告訴人沈金昌、
    黎香伶證述在卷（偵13062 卷六第219 至221 頁），且為被
    告4 人所不否認，並有原審勘驗告訴人沈金昌於案發時所攝
    錄之錄音、錄影及警方密錄器影片的勘驗結果（易1326卷第
    389 至399 頁）附卷可佐，上情首堪認定。
五、關於被告連騏勳與黃顗澄是否有出言恐嚇，或妨害告訴人2 
     人自由乙節，經查：
  ㈠告訴人沈金昌於108 年10月22日警詢中證稱：一開始係劉玉
    樹大聲咆哮「今天不賣了」並將店內所有客人趕走，後劉玉
    樹在告訴人黎香伶已返回店內、警方及被告賴文特尚未到場
    前，劉玉樹、被告黃顗澄、連騏勳就一直逼迫黎香伶還錢，
    劉玉樹口出「幹你娘」、「黎香伶在外面給人家睡」、「妳
    敢報案就讓妳死得很難看」「妳今天沒有把事情處理完妳店
    就不要開了」，於員警第一次到場離開後，告訴人2 人決定
    不營業欲離開，但「對方」說「敢走試試看（台語）」，於
    警方第二次到場，黎香伶坐警車離開後，劉玉樹口稱「如果
    黎香伶敢報警製作筆錄的話，看你家裡的人還想不想活、看
    你的店還想不想開（台語）」等語（偵13062 卷六第219 至
    221 頁）；於108 年4 月29日警詢時稱：在我打電話叫黎香
    伶回來時，劉玉樹用手勢指示被告連騏勳與黃顗澄去店門口
    不要讓客人進來，意思就是不要讓我做生意也不讓我跑出店
    門口，劉玉樹還說「如果不叫黎香伶回來，你店也不用開了
    」，我迫於無奈才不斷聯繫黎香伶回來，黎香伶回來後，劉
    玉樹便對黎香伶吼叫道你什麼時候要還跟賴文特借的錢，讓
    黎香伶很害怕，不過還是跟劉玉樹說，我是欠賴文特的錢又
    不是欠你，劉玉樹就更大聲的說，黎香伶欠賴文特的錢他說
    的算，其他兩名小弟就開始慢慢圍過來，我當時很害怕他們
    會動手動腳並一直往後退，而黎香伶一直在我背後瑟瑟發抖
    ，深怕遭劉玉樹等人不利，我便偷偷退到廚房報警，警方第
    一次到場後劉玉樹說是債務糾紛，但我跟警方說是暴利討債
    ，我等一下會去派出所向劉玉樹等人提出告訴，警方抄完對
    方資料就離開了，後劉玉樹及另名小弟（應係被告黃顗澄）
    不斷以三字經恐嚇黎香伶還錢，但黎香伶依然說不是欠他錢
    ，是欠賴文特錢，被告賴文特與被告康乾俊來了之後不斷脅
    迫黎香伶還錢，黎香伶說民族路的店被賴文特破壞後要一段
    時間才能還，我說黎香伶這樣子要怎樣還，他們就脅迫我幫
    黎香伶還錢，劉玉樹說不然分三期，不斷刁難我們，後來我
    看真的談不下去了，想跟黎香伶離開現場，但劉玉樹阻止我
    們離開，之後黎香伶被警方帶回派出所後，劉玉樹又在店外
    大吼「如果敢提告我殺你全家」等語（他585 卷四第1 至3 
    頁），並加稱：當天他們在討債時，劉玉樹說他是同心會的
    、黑白兩道都吃得開，沒有在怕的等語（他585 卷四第4 頁
    ）；於108 年4 月29日偵查中稱：在黎香伶回來前，劉玉樹
    一直跟著我，他的兩個小弟（即被告連騏勳與黃顗澄）則是
    站在門口不讓客人進來，也不讓我出店面，黎香伶回來後說
    他不認識劉玉樹，劉玉樹說是被告賴文特請她來討債，黎香
    伶就說他不是欠劉玉樹錢、是欠被告賴文特錢，之後開始爭
    執，劉玉樹講話很兇而且都是三字經，說如果今天沒有處理
    這筆錢以後不用開店，之後員警第一次來，我跟員警說我要
    去提告，請員警抄對方資料，員警有抄，叫劉玉樹跟他的小
    弟退到外面，然後員警就走了，後來劉玉樹打電話叫賴文特
    來，賴文特就帶一個老老的男子（即被告康乾俊）來，他們
    與劉玉樹及劉玉樹的一個小弟（應係被告黃顗澄）一直逼黎
    香伶還錢，另一個小弟（應係被告連騏勳）是在門口把風，
    講話口氣也是罵三字經講的很難聽，當時我跟對方講再這樣
    下去我要錄音，劉玉樹就一直靠近我，我退到廚房，我就第
    二次打電話報警，並想要帶黎香伶出去，但他們說今天債沒
    有處理別想要走，警方第二次到場後我請員警帶黎香伶帶走
    ，我留下整理店裡，此時在店外說如果敢告我就殺你全家，
    我覺得很害怕等語（他585 卷八第18至19頁）。
  ㈡告訴人黎香伶於108 年1 月22日警詢中稱：我一到店裡，劉
    玉樹就對我罵「幹你娘」、「不還錢妳今天就不要做生意」
    、「妳去報案我就讓妳家人死得很難看」，並且與被告黃顗
    澄當場限制我的自由不讓我離開店裡，被告黃顗澄在旁邊幫
    腔，但沒有實際上恐嚇的言詞，我與被告連麒勳、黃顗澄都
    不認識，被告賴文特就過來要我撤告（之前他砸我民族路的
    店我有提告），不然店不用開了等語，並同時對被告連麒勳
    、黃顗澄、賴文特及劉玉樹提告重利、恐嚇、妨害自由等罪
    （偵13062 卷六第211 至215 頁）；108 年4 月29日警詢中
    稱：我回店裡後劉玉樹便對我吼「你什麼時候要處理借的錢
    」，讓我害怕，不過我還是鼓起勇氣跟劉玉樹說「我是欠賴
    文特的錢又不是欠你」，劉玉樹就更大聲的說我欠賴文特的
    錢他說的算，其他兩名小弟就開始慢慢圍過來，其中1 個跟
    我講話很大聲，也讓我很害怕，當時我很害怕他們會動手動
    腳我就躲在沈金昌後面一直發抖，沈金昌打電話叫員警來，
    然後劉玉樹就向員警胡說八道，讓員警離開，劉玉樹就大聲
    罵我「幹你娘」，讓我很害怕，之後他和另外一名小弟不斷
    恐嚇我還錢，脅迫過程中不斷恐嚇我還錢，但我依然跟他們
    說不是欠他錢，是欠賴文特錢，於是劉玉樹便打電話叫賴文
    特來，過了10多分鐘後，被告賴文特就帶著被告康乾俊過來
    ，一起與劉玉樹恐嚇我還錢，說「今天不還錢，你也別想離
    開這裡」，脅迫沈金昌幫我處理債務，當時沈金昌就報警了
    ，我就被員警帶去派出所對劉玉樹提告云云（他585 卷四第
    5至7 頁）；於108 年4 月29日偵訊中又加稱：劉玉樹說他
    認識很多人會讓我無法做生意云云（他585 卷八第18至19頁
    ）。惟告訴人黎香伶與被告賴文特間曾有債務糾紛，而告訴
    人沈金昌警詢中表示告訴人黎香伶是其「朋友」（偵13062 
    卷六第219 頁，他508卷四第1 頁），偵訊中表示其等關係
    是「一起合開越南小吃店」等語，告訴人黎香伶稱：「（問
    ：你與沈金昌是何關係？... ）是我的餐廳合夥人... 」等
    語（他585 卷四第5 至7 頁），劉玉樹、被告康乾俊亦稱告
    訴人沈金昌為告訴人黎香伶之男友等語（偵28316 卷一第29
    頁，易1326卷第373 頁），則除告訴人黎香伶、沈金昌之指
    述外，自需其他相關事證足佐。
  ㈢按刑法上之恐嚇危害於安全罪，係指行為人以未來之惡害通
    知被害人，使其發生畏怖心理而言（最高法院86年度台上字
    第7502號刑事判決要旨參照）。告訴人2 人雖證稱被告賴文
    特、康乾俊與黃顗澄與劉玉樹有一起說「無法離開店內」、
    「幹你娘」、「殺你全家」等語，然就告訴人沈金昌提出之
    錄音、錄影內容，除「幹你娘」（此顯非惡害通知）外，完
    全未見劉玉樹及被告4 人有口出起訴書所指稱之恐嚇言詞內
    容（易1326卷第385 頁），且部分錄影內容係畫面黑暗或往
    砧板等無人之處拍攝，顯係刻意避免讓對方發現正在錄音錄
    影，堪認被告賴文特、康乾俊、黃顗澄並不知告訴人正錄音
    、錄影，亦無特別避免說出恐嚇言詞之情況。另告訴人黎香
    伶雖指稱當時「嚇到必須躲在沈金昌身後瑟瑟發抖」、「擔
    心對方會動手」云云，然自案發過程及錄音錄影內容觀之，
    黎香伶當時係站在劉玉樹附近，態度堅定、並以相當之音量
    ，數度重複向劉玉樹表示「我沒有欠你錢」、「我是欠他（
    即被告賴文特）錢」、「我沒有欠你錢，不要跟你講話」、
    「我沒有叫誰打（按：應係指被告賴文特前揭遭人毆打之糾
    紛）」，並直接與劉玉樹爭吵，而使劉玉樹則撥打電話要求
    被告賴文特等人立即趕來現場等情，有勘驗譯文在卷可參（
    見原審易字卷第153頁），亦難認告訴人黎香伶當時對劉玉
    樹之言語產生畏怖。
　㈣又本件最初到場之人為劉玉樹、被告黃顗澄與連騏勳，告訴
    人2人指述被告黃顗澄與連騏勳係「依劉玉樹指示守在店門
    口不讓人出入」，惟於監視錄影畫面，並未看出被告黃顗澄
    與連騏勳有何阻擋告訴人黎香伶、沈金昌離去之情形，而於
    警方接獲報案前往處理時，告訴人沈金昌不但當場與劉玉樹
    爭吵，且向警察表示要對劉玉樹、被告連麒勳、黃顗澄提告
    ，並讓員警抄錄資料，但卻未與員警一同離開小吃店或順勢
    前往提告，亦完全未有任何想要離開店面等收拾東西、尋找
    出口的舉動，是此部分難認告訴人黎香伶、沈金昌當時有意
    要離開店內。況劉玉樹其後於被告賴文特、康乾順尚未到場
    時，直接離開小吃店而去對面美髮店洗頭，之後由被告連麒
    勳打電話告知「事主（即被告賴文特）到了」（見通訊監察
    譯文，他585 卷四第10頁）始返回小吃店，堪認在被告賴文
    特、康乾俊到場前，小吃店僅有被告黃顗澄、連麒勳2 人，
    且2人身上並未帶有刀、繩等工具，客觀上亦難認被告黃顗
    澄、連麒勳有阻止告訴人黎香伶、沈金昌離去之情形。
　㈤復參以錄影畫面中告訴人沈金昌雖當著劉玉樹之面指稱其「
    叫我們關門不要做生意」，然劉玉樹則立即表示「誰叫你關
    門啊？」等語，表示並沒有沈金昌所言之事等情，有勘驗譯
    文在卷可參（見原審易字卷第150頁），而於警方離開現場
    後，亦不見告訴人2 人有何恐懼害怕之情形，反而與被告賴
    文特等人爭論諸如利息過高、黎香伶欠錢與自己無關並要求
    被告賴文特制止劉玉樹等人前來討債等情，而除劉玉樹說話
    較大聲，且被告黃顗澄在旁要求告訴人黎香伶償還債務口氣
    不好外，並無其他施以強暴脅迫之相關事證可資證明，是本
    件公訴意旨認被告連騏勳與黃顗澄出言恐嚇，或妨害告訴人
    等自由各節，均尚屬有疑。
六、檢察官上訴意旨以：㈠告訴人黎香伶與被告等人原不熟識，
    除告訴人黎香伶與被告賴文特曾有金錢糾紛外，亦無任何仇
    恨，其等均於偵訊及原審審理中以具結擔保其等證詞之可信
    性，衡情應無甘冒偽證罪之風險，設詞誣攀被告等人之理，
    應可採信。㈡又一般情形下，債務人與債主於正常協商還款
    之際，債權人無須藉人數優勢或大聲嚷嚷方式以達驅趕店內
    其他第三人之目的，或派員駐守店門口，抑或以辱罵穢語、
    逼迫關店、阻止債務人離去等口出惡言之方式要求還款，是
    被告等人與同案共犯劉玉樹此類催討債務方式，即為我國民
    間習見之地下暴力討債無疑。綜觀本案糾紛始末，實係同案
    共犯劉玉樹為向告訴人黎香伶催討其積欠被告賴文特之債務
    ，與被告黃顗澄、連騏勳出於處理該債務之同一目的，並從
    較少人在場助勢(原僅3人即同案共犯劉玉樹、被告黃顗澄及
    連騏勳)，逐次提升為較多人(後再加2人即被告賴文特及康
    乾俊)在場助勢、並持續出言恫嚇、霸佔店面，以逼迫債務
    人承諾還款，而屬分階段逐漸加強恐嚇程度以達該目的之整
    體計畫；且同案共犯劉玉樹、被告黃顗澄、連騏勳等人若無
    以人數優勢及言語脅迫之情事，其等實無須在該店內僵持相
    當時間，同案共犯劉玉樹更無需再急召被告賴文特、康乾俊
    到場索討金錢之必要，足認被告黃顗澄、連騏勳、賴文特、
    康乾俊所辯，要屬事後避重就輕推諉卸責之詞，均不足採。
    原審逕認被告黃顗澄、連騏勳、賴文特、康乾俊僅到場而未
    與同案共犯劉玉樹有為恐嚇犯行之分擔，而與同案共犯劉玉
    樹之犯行，切割認定，甚至限縮恐嚇手段及方式，恐非妥適
    。縱令被告黃顗澄、連騏勳、賴文特、康乾俊未曾言『無法
    離開店內』、『幹你娘』、『殺你全家』及阻止告訴人2人離開之
    舉，亦不影響其等與同案共犯劉玉樹同負共同正犯之責。另
    原審判決徒以告訴人所提供錄影畫面不完整、告訴人沈金昌
    對於刑事案件偵辦流程有相當程度瞭解等節，遽認告訴人2
    人未因而心生畏懼（原審判決書第9至10頁），無異擅將該
    判決所認定、形塑之「有相當膽識之人」，排除在本罪所保
    護法益之外，忽略被告等人所使用方式，對一般人（即告訴
    人黎香伶）可能因此產生之心理壓迫、社會大眾對地下討債
    之恐懼；縱令僅同案共犯劉玉樹一人口出前開惡言，然其他
    在場之人均與同案共犯劉玉樹具有恐嚇危害安全之犯意聯絡
    ，在場見聞同案共犯劉玉樹對告訴人為上開言詞，並藉聚眾
    之人數優勢共同在場助勢，足認被告等人之言行，已足令一
    般人與告訴人等心生畏怖，因認原判決認事用法俱有違誤，
    請求撤銷原判決等語。惟查：檢察官雖以本件最先到場者僅
    有三人，無法產生心理壓迫，故劉玉樹又再電話聯絡請賴文
    特、康乾俊到場，提升較多人，而對告訴人黎香伶、沈金昌
    為心理壓迫乙節，然本件劉玉樹打電話聯絡賴文特到場，係
    因告訴人黎香伶稱未積欠劉玉樹債務，係積欠賴文特債務，
    只願意與賴文特談之故，故而賴文特與康乾俊始到現場。是
    此部分難認被告賴文特與康乾俊自始即有到場逼迫告訴人黎
    香伶還債之意。又上訴意旨雖以暴力討債集團常以多人派員
    駐守店門口、逼迫關店等方式逼迫還款，本件劉玉樹在店內
    大聲喧鬧，且帶同被告黃顗澄、連騏勳駐守店門，應符合此
    種討債方式等節，惟此部分除告訴人2人之指述外，別無其
    他在場客人、隔壁店家之證述或相關監視器畫面足佐，無法
    確認被告黃顗澄、連騏勳究係如何「駐守店門口」、「逼迫
    關店」。而告訴人方有2人，劉玉樹連同被告黃顗澄、連騏
    勳僅有3人，且當日告訴人又可立時報警處理，堪認告訴人2
    人之行動並未受限制，此與一般暴力討債集團動輒10數人以
    砸店、毀物、潑漆等以強暴脅迫之討債方式難認相同，自難
    僅憑告訴人2人之指述，遽論被告黃顗澄、連騏勳恐嚇、妨
    害自由犯行。又上訴意旨雖以本件劉玉樹確實有口出惡言，
    被告黃顗澄、連騏勳、賴文特、康乾俊即使未出言恫嚇亦應
    論以共同正犯乙節，惟此部分除可認定劉玉樹最先與被告黃
    顗澄、連騏勳同時到場，然並無積極證據可認被告黃顗澄、
    連騏勳同有恐嚇、妨害自由犯行，業如前述。而被告賴文特
    、康乾俊係因告訴人黎香伶要求事後才到現場，自難認最初
    劉玉樹與被告黃顗澄、連騏勳、賴文特、康乾俊即有犯意聯
    絡。而被告賴文特、康乾俊到場後，依照告訴人沈金昌提供
    之錄影光碟，被告賴文特僅表示要打架沒關係，但別挑我落
    單時。借錢就要還錢，不要動不動就搬警察出來，打官司就
    不用還錢嗎等語，其並未說沒有處理別想走等語，有現場光
    碟勘驗筆錄在卷可憑（見原審易字卷第156頁），亦難認客
    觀上有何恐嚇、妨害自由犯行，而本件劉玉樹業已身故，公
    訴人亦未提出積極證據可證劉玉樹前往告訴人黎香伶店內，
    係因被告賴文特、康乾俊指使其用如何之強暴脅迫之方式催
    討債務，自難僅憑劉玉樹至告訴人黎香伶之店內討債，即遽
    認被告黃顗澄、連騏勳、賴文特、康乾俊均為恐嚇、妨害自
    由之共同正犯。綜上，本件並無積極證據可證被告黃顗澄、
    連騏勳、賴文特、康乾俊有何恐嚇、妨害自由之犯行，自均
    應為無罪之諭知。
七、原審以不能證明被告4人犯罪為由，諭知無罪之判決，理由
    構成雖與本院稍有不同，經核尚無違誤。檢察官雖提起上訴
    ，然前揭檢察官所列證據及卷內訴訟資料，經本院逐一剖析
    ，參互審酌，仍無從獲得有罪心證，已俱如前述，檢察官上
    訴意旨僅就原審採證之職權行使再為爭執，核無理由，其上
    訴應予駁回。
據上論斷，應依刑事訴訟法第368條，判決如主文。　　
本案經檢察官劉倍提起公訴，檢察官陳玟君提起上訴，檢察官朱
婉綺到庭執行職務。
中　　華　　民　　國　　111 　年　　6 　　月　　22　　日
                  刑事第八庭  審判長法  官  陳世宗
                                    法　官  吳勇毅
                                    法　官  呂寧莉
以上正本證明與原本無異。
被告均不得上訴。
檢察官如不服本判決，應於收受送達後20日內向本院提出上訴書
狀，惟須受刑事妥速審判法第9條限制。其未敘述上訴之理由者
，並得於提起上訴後20日內向本院補提理由書(均須按他造當事
人之人數附繕本)「切勿逕送上級法院」。
刑事妥速審判法第9條：
除前條情形外，第二審法院維持第一審所為無罪判決，提起上訴
之理由，以下列事項為限：
一、判決所適用之法令牴觸憲法。
二、判決違背司法院解釋。
三、判決違背判例。
刑事訴訟法第 377 條至第 379 條、第 393 條第 1 款之規定，
於前項案件之審理，不適用之。
                                    書記官  賴資旻
中　　華　　民　　國　　111 　年　　6 　　月　　22　　日